臺灣高等法院民事判決　　　　　　　　　　　　　　九十三年度勞上易字第一二號
　　上　訴　人　甲○○
　　訴訟代理人　張清浩律師
　　被　上訴人　東元電機股份有限公司
　　法定代理人　黃茂雄
　　訴訟代理人　李偉東
當事人間請求給付職業災害補償等事件，上訴人對於
中華民國九十二年十月二十一日臺灣臺北地方法院九十二年度勞訴字第一四號第一審
判決提起上訴，本院於九十三年五月二十五日言詞辯論終結，判決如下：
    主      文
上訴駁回。
第二審訴訟費用由上訴人負擔。
    事實及理由
一、本件上訴人起訴主張：伊自民國（下同）六十三年四月六日起受僱於被上訴人公
    司，八十七年十二月十日下午四時許，在被上訴人公司淡水廠工作遭堆高機由背
    後撞倒壓傷，左腳掌骨頭斷裂，經開刀治療，於八十八年八月間應被上訴人要求
    回公司上班，但伊腳掌腫痛依舊，無法從事大型商用冷氣機內部之熱交換器製作
    、組裝之原有工作，被上訴人遂命伊改任文書或監視性質工作，並降低伊薪資。
    九十年三月間，伊經醫師診斷為退化性關節炎，不能從事久站及走動工作，但未
    至殘廢程度，九十一年二月間，被上訴人人事主任林育生要求伊離職，兩造多次
    協商，於九十一年七月三日達成協議，同意以九十一年三月八日為伊退休生效日
    ，但就職業災害補償（下稱職災補償）則未能達成協議，伊既受有職業災害，被
    上訴人應依勞動基準法第五十九條第二款規定補償，爰先位請求被上訴人給付伊
    職災後自八十九年十二月份起至九十一年三月份止在職期間工資差額十四萬七千
    七百五十九元（下稱在職期間工資差額），與自九十年四月份起至同年十二月份
    止應補償之原領工資四十一萬零三百八十二元，合計五十五萬八千一百四十一元
    ，及自九十二年二月一日起，至被上訴人一次給付四十個月平均工資之職災補償
    金一百七十五萬零六百五十六元（下稱一次補償）止，按月於每月七日給付伊薪
    資四萬五千五百九十八元之職災補償（下稱按月補償，上開三項請求如附表所示
    ）、退休金差額及特休未休工資計二十三萬二千二百零七元併各該法定遲延利息
    ；並備位聲明請求被上訴人給付伊上開一次補償金，及在職期間工資差額、退休
    金差額、特休未休工資計三十四萬六千五百二十七元，併各該法定遲延利息之判
    決。原審認上訴人之先備位聲明，互有重疊，非互相排斥，與預備之訴不同，核
    係排定次序，請求法院逐一裁判之，並判決被上訴人應給付上訴人短付退休金十
    九萬五千零六元、特休未休工資三萬七千二百零一元，共二十三萬二千二百零七
    元及法定遲延利息，而駁回上訴人其餘之訴。上訴人則僅就其先位請求中如附表
    所示敗訴部分聲明不服，於本院聲明求為廢棄原判決上開不利於其之部分，判命
    被上訴人應如數給付如附表所示金額，併各該法定遲延利息，且陳明請依職業災
    害勞工保護法第三十二條第二項減免供擔保金額，宣告假執行。
二、被上訴人則以：上訴人於八十七年十二月十日因職災受傷，惟其遲至九十一年三
    月二十五日始向桃園縣政府提出調解，已罹勞動基準法第六十一條第一項規定之
    二年時效，且上訴人於八十八年五月二十五日即返回伊公司上班，並無在醫療中
    不能工作或經指定之醫院診斷審定為喪失原有工作能力之情形，即無勞動基準法
    第五十九條第二款之適用。且上訴人於九十一年三月八日退休，伊依此日回溯九
    十年九月至九十一年二月之平均工資薪資，計算退休金並無違誤，而伊公司訂有
    退休金請領暨發給作業準則，其第四條規定，員工須於退休生效日前排完全部特
    別休假，未休完視同自願放棄，退休生效日既為上訴人自己所訂，自不得再請求
    領未休假工資等語，資為抗辯，並於本院為駁回上訴之聲明。又被上訴人就原審
    命其給付退休金差額、特休未休工資部分未據聲明不服，已告確定，是本院僅須
    就上訴人請求之按月補償、職災後短少薪資差額部分為審究。
三、上訴人主張伊自六十三年四月六日起受僱於被上訴人，於上開時地發生職災，嗣
    於八十八年八月間回公司上班，但伊仍無法從事原有工作，改任文書或監視性質
    工作，薪資並較前為低。九十年三月間，伊經醫師診斷為退化性關節炎，不能從
    事久站及走動工作，但未至殘廢程度，嗣經協商，兩造於九十一年七月三日達成
    協議，同意以九十一年三月八日為伊退休生效日等事實，業據其提出桃園縣政府
    勞資爭議調紀錄、勞資和諧促進會處理勞資爭議協調會會議紀錄、醫院診斷證明
    書、薪資通知單、被上訴人工資給付表、退休金明細、同意書等件為證（見原審
    卷第十九至二一、二八至三二、三四至三五頁），被上訴人對此並不爭執，堪認
    上訴人此部分主張為真正。
四、上訴人復主張被上訴人應給付伊如附表所示職災補償，則為被上訴人所否認，並
    以前詞置辯。是本院所應審究者核為：上訴人之受領補償權，是否已罹於時效？
    其有無勞動基準法第五十九條第二款所稱之不能工作或喪失原有工作能力之情形
    ，並得據以請求？
五、本件上訴人如有受領補償權，其請求權尚未罹於時效：
  (一)按勞動基準法第五十九條之職業災害受領補償權，自得受領之日起，因二年間不
    行使而消滅，勞動基準法第六十一條第一項定有明文。
  (二)查上訴人係於八十七年十二月十日下午四時在被上訴人公司淡水廠堆高機壓傷，
    上訴人於八十八年八月二十五日後回被上訴人公司上班，由被上訴人調任其他工
    作，業經證人林育生到庭證述明確（見原審卷第八十、八十一頁），而上訴人係
    於九十一年三月二十五日第一次向桃園縣政府申請勞資爭議調解，有該爭議協調
    會會議紀錄可佐（見原審卷第二十頁），距上訴人於八十八年五月二十五日得為
    請求職業災害補償時，固已歷二年七月餘，惟查被上訴人係按月發給薪資，是上
    訴人對被上訴人，如有原領薪資補償請求權可主張時，於勞動關係存續中，該請
    求權亦係按月於其得受領薪資之日即被上訴人發薪日發生，且至斯時上訴人始對
    被上訴人有請求權可言，對未到期之補償工資，核屬將來之給付，非有預為請求
    之必要，亦不得主張（民事訴訟法第二百四十六條參照），並非以上訴人回任工
    作時為其得行使權利之時點，且其性質，與薪資請求權相同，亦屬繼續性給付，
    尚無於每月薪資逐月再衍生新權利之效用存在。又上訴人係於九十二年一月二日
    提起本件訴訟（見原審卷第五頁原法院收文日期），而被上訴人係次月給付上月
    工資，即八十九年十二月份工資，於九十年一月給付，故上訴人請求被上訴人給
    付如附表所示之金額，均未逾勞動基準法第六十一條第一項規定之二年時效，被
    上訴人抗辯上訴人之受領補償權，已罹時效而消滅云云，即不足採。
六、上訴人依勞動基準法第五十九條第二款請求，為無理由：
  (一)按勞工因遭遇職業災害而致傷害或疾病時，如在醫療中不能工作時，雇主應按其
    原領工資數額予以補償。但醫療期間屆滿二年仍未能痊癒，經指定之醫院診斷，
    審定為喪失原有工作能力，且不合第三款之殘廢給付標準者，雇主得一次給付四
    十個月之平均工資後，免除此項工資補償責任，且上開受領補償之權利，不因勞
    工之離職而受影響，勞動基準法第五十九條第二款、第六十一條第一項定有明文
    。又勞動基準法第五十九條第二款職業災害工資補償規定，考其立法意旨，核係
    為保障勞工於醫療中不能工作時之收入以維其正常生活，係以勞工在醫療期間不
    能工作時為要件，而該款所稱勞工在醫療中不能工作，固係指勞工於職災醫療期
    間不能從事原勞動契約所約定之工作而言【行政院勞工委員會 (下稱勞委會）八
    十五年元月二十五日（八五）台勞動三字第一０００一八號函參照】。惟勞工雖
    不能從事原勞動契約所約定之工作，但如非無其他工作能力，經雇主與勞工協商
    ，合意勞工從事其他非勞動契約所約定之工作時，自非法所不許。蓋勞動契約之
    內容，本得合意變更，雇主對勞工，於勞動條件無不利之情形，亦得依約調動其
    職務，核屬契約自由之一部分，且就職災補償部分，尚非不得和解，而此時勞工
    如回任上班，縱係從事非原約定之工作，惟領有收入，可維其正常生活，對勞工
    生活之保障應已足，揆諸前揭立法意旨，應認勞工已無以該款保護之必要，否則
    如勞工尚有工作能力，僅無從事原有工作能力，復已回任工作，仍令由雇主繼續
    支付職災補償，顯非勞動基準法第五十九條第二款規定之立法原意。至於勞工因
    職業災害喪失原有工作能力，由雇主指派其他工作，工資因而減少，該職業災害
    若係可歸責於雇主之事由，勞工因而遭受之損失，或得另行向雇主求償，尚非得
    逕以勞動基準法第五十九條第二款為主張（勞委會八十五年六月七日（八五）台
    勞動三字第一一八一二七號函參照）。
  (二)查上訴人於八十七年十二月十日受傷後，已於八十八年八月二十五日回被上訴人
    公司上班，九十一年二月間被上訴人人事主任林育生要求上訴人離職，雙方於九
    十一年七月三日在桃園縣政府勞工局達成調解，約定以九十一年三月八日為退休
    生效日，已如前述。又上訴人自八十八年八月二十五日回任後至九十一年三月八
    日退休止，多數時間係坐著工作，惟其原有工作係須站立工作等情，此據證人陳
    坤山證述屬實（見原審卷第七九、一二二頁），後被上訴人改派上訴人從事文書
    或監視性質之工作乙節，亦據證人林育生證述甚明（見原審卷第八一頁），而上
    訴人返回公司上班期間，其工作如站立超過一小時，左足會疼痛、腫脹無法支持
    長久站立或行走的工作，亦有行政院國軍退除役官兵輔導委員會台北榮民總醫院
    九十二年六月十九日北總企字第０九二０００六三九七號函附卷可稽（見原審卷
    第一００頁），堪認上訴人確無法從事大型商用冷氣機內部之熱交換器製作、組
    裝之原有工作，惟其既同意回任，嗣接受被上訴人安排改任新職，並續領薪資，
    期間未有異議，且核其薪資，扣除九十一年三月退休當月薪資，平均月薪達三萬
    八千元以上，有其提出之被上訴人工資給付表可參（見原審卷第三二頁），堪認
    足以維持生活，其後復經協商，亦同意退休，則依上開說明，本件即無勞動基準
    法第五十九條第二款之適用。至於上訴人主張被上訴人有降薪云云，核屬其得否
    另行求償之問題，亦不得據以主張有上開之受領請求權。
七、綜上所述，本件上訴人既已回任，擔任新職，且於九十一年三月八日退休，顯與
    勞動基準法第五十九條第二款規定有間，是上訴人主張被上訴人應給付如附表所
    示金額及法定遲延利息，為無理由，不應准許，其假執行之聲請亦失所附麗，應
    併予駁回。原審為上訴人敗訴之判決，及駁回其假執行之聲請，其理由雖有不同
    ，惟結論並無二致，本院自仍應予以維持。上訴意旨指摘原判決不當，聲明廢棄
    改判，為無理由，應予駁回。
八、本件事證已臻明確，兩造其餘主張及攻擊防禦方法，經核對本件判決結果無影響
    ，爰不逐一論述，附此敘明。
據上論結，本件上訴為無理由，依民事訴訟法第四百四十九條第二項、第七十八條，
判決如主文。
中　　　華　　　民　　　國　　九十三　　年　　　六　　　月　　　八　　　日
                                勞工法庭
                                    審判長法  官  黃  騰  耀
                                          法  官  許  文  章
                                          法  官  黃  莉  雲
正本係照原本作成。
如不服本判決，應於收受送達後二十日內向本院提出上訴書狀，其未表明上訴理由者
，應於提出上訴後二十日內向本院補提理由書狀（均須按他造當事人之人數附繕本）
上訴時應提出委任律師或具有律師資格之人之委任狀；委任有律師資格者，另應附具
律師資格證書及釋明委任人與受任人有民事訴訟法第四百六十六條之一第一項但書或
第二項（詳附註）所定關係之釋明文書影本。
中　　　華　　　民　　　國　　九十三　　年　　　六　　　月　　　十　　　日
　　　　　　　　　　　　　　　　　　　　　書記官  秦  仲  芳
附註：
民事訴訟法第四百六十六條之一（第一項、第二項）：
對於第二審判決上訴，上訴人應委任律師為訴訟代理人。但上訴人或其他法定代理人
具有律師資格者，不在此限。
上訴人之配偶、三親等內之血親、二親等內之姻親，或上訴人為法人、中央或地方機
關時，其所屬專任人員具有律師資格並經法院認為適當者，亦得為第三審訴訟代理人
。
